臺灣板橋地方法院民事判決　　　　　　　　96年度親字第93號
原　　　告　甲○○
被　　　告　乙○○
上列當事人間請求確認親子關係不存在事件，於民國96年11月8
日經言詞辯論終結，本院判決如下：
    主      文
確認原告甲○○（男，民國三十八年四月五日生）與被告乙○○
（男，民國六十九年七月二十三日生）間之親子關係不存在。
訴訟費用由被告負擔。
    事      實
甲、原告方面：
一、聲明：如主文所示。
二、陳述：
（一）原告與被告之生母丙○○於民國69年9 月10日結婚，然丙
      ○○於婚前單身期間之69年7 月23日即與其他男子生有一
      子即被告，為顧及被告日後成長之身世維護及教育方便，
      丙○○要求將被告登記為原告所生，並隨著丙○○與原告
      共同生活，經原告同意後，乃至戶政機關申辦登記被告為
      原告與丙○○所生之子，惟事實上原告並非被告之親生父
      親。
（二）原告於71年9 月14日已與丙○○離婚，且於離婚前即與丙
      ○○、被告分居，其後不再同住。為免血緣混亂，釐清原
      告與被告間有無親子關係，實有確認身分之必要。爰依法
      提起本件訴訟，請求確認原告與被告間之親子關係不存在
      。
三、證據：提出戶籍謄本3 件、結婚登記申請書影本1 件、結婚
    公證書影本1 件為證，並聲請訊問證人丙○○。
乙、被告方面：
一、聲明：同意原告之請求。
二、陳述：
    承認原告主張之事實為真實，被告係生母丙○○於與原告結
    婚之前自他人受胎所生，被告與原告確無血緣關係。
    理      由
一、按「確認法律關係之訴，非原告有即受確認判決之法律上利
    益者，不得提起之；確認證書真偽或為法律關係基礎事實存
    否之訴，亦同。前項確認法律關係基礎事實存否之訴，以原
    告不能提起他訴訟者為限」，民事訴訟法第247 條第1 項、
    第2 項定有明文。茲原告與被告間之親子關係是否存在，為
    定兩造間有無扶養、繼承等法律關係之基礎，故原告自得依
    該條規定提起一般確認之訴。
二、次按民事訴訟法第589 條之1 固規定「否認子女之訴，由夫
    起訴者，以妻及子女為共同被告；由妻起訴者，以夫及子女
    為共同被告。前項起訴，妻或夫死亡者，以子女為被告」，
    惟該條所指否認子女之訴，係依據修正前民法第1063條所定
    「妻之受胎，係在婚姻關係存續中者，推定其所生子女為婚
    生子女。前項推定，如夫妻之一方能證明妻非自夫受胎者，
    得提起否認之訴。但應於知悉子女出生之日起，一年內為之
    」（婚生子女之推定及否認）而起訴之情形；亦即，以妻於
    婚姻關係存續中「受胎」為前提，若子女並非妻於婚姻關係
    存續中受胎所生，則無該法條規定之適用。本件被告經登記
    為原告與丙○○之子，並非該條所指因受婚生子女推定而登
    記之故，而係因人為之錯誤申報所致，自無上開規定之適用
    ，應屬民事訴訟法第247 條所定確認之訴之範疇，合先敘明
    。
三、原告主張其與被告之生母丙○○於69年9 月10日結婚，然丙
    ○○於婚前單身期間之69年7 月23日即與其他男子生有一子
    即被告，為顧及被告日後成長之身世維護及教育方便，丙○
    ○要求將被告登記為原告所生，並隨著丙○○與原告共同生
    活，經原告同意後，乃至戶政機關申辦登記被告為原告與丙
    ○○所生之子，惟事實上原告並非被告之親生父親之事實，
    業據原告提出戶籍謄本3 件、結婚登記申請書影本1 件、結
    婚公證書影本1 件為證，並經證人丙○○於本院審理時證稱
    ：「被告是你與原告所生的嗎？）不是。我跟原告結婚時，
    被告已經1 個多月大了，被告是我與他人所生的。」、「（
    問：為何會將被告的父親登記為原告？）因我與原告結婚，
    被告父親不詳，所以將被告父親登記為原告，以便利被告將
    來之就學。」、「（問：你與原告結婚之後同住多久就分開
    ？）沒多久就分開了。」、「（問：被告的生父是誰？）我
    不知道。」、「（問：當時是誰向戶政事務所申報小孩的戶
    口？）我去申報的。」、「（問：被告與原告共同生活多久
    ？）不記得了，沒有住多久就分開了，後來我就帶小孩回娘
    家住，由我媽媽幫忙照顧。」等語屬實（參見本院96年11月
    8 日言詞辯論筆錄），復為被告所自認。綜上前後參互以觀
    ，自堪認原告主張其與被告間之親子關係不存在，丙○○並
    未在與原告之婚姻關係存續中自原告受胎，且無分娩生產被
    告等情，要屬真實，堪以採信。
四、從而，本件被告既非丙○○於與原告之婚姻關係存續中自原
    告受胎、分娩所生，原告據以請求確認其與被告間之親子關
    係不存在，於法洵屬有據，應予准許。
五、據上論結，本件原告之訴為有理由，爰依民事訴訟法第78條
    ，判決如主文。
中　　華　　民　　國　　96　　年　　11　　月　　30　　日
                  家事法庭  法　官　郭光興
以上正本證明與原本無異
如不服本判決，應於判決送達後20日內向本院提出上訴狀
中　　華　　民　　國　　96　　年　　12　　月　　3 　　日
                            書記官　簡維萍
